【裁判字號】    98,消債更,847
【裁判日期】    980811
【裁判案由】    聲請更生程序
【裁判全文】
臺灣高雄地方法院民事裁定           98年度消債更字第847號
聲  請  人  甲○○
上列當事人因消費者債務清理事件聲請更生，本院裁定如下：
    主  文
聲請駁回。
聲請費用由聲請人負擔。
    理  由
一、聲請意旨略以：聲請人前與國泰世華商業銀行股份有限公司
    （下稱國泰世華銀行）等銀行訂定消費借貸、信用卡契約，
    致積欠如附表所示無擔保債務合計新台幣（下同）3,021,83
    3 元，因有無法清償債務之情事，而於消費者債務清理條例
    （下稱消債條例）頒布後，向附表所示之最大債權銀行國泰
    世華銀行請求共同協商債務清償方案，惟因聲請人每月收入
    僅約18,000元，每月需支出本身之必要生活費用外，尚有4
    家債權公司無法納入協商，實無法接受國泰世華銀行所提出
    分137 期，不計息，每月應清償金額為15,000元之還款方案
    致協商不協立，爰依消債條例之規定聲請更生等語。
二、按債務人不能清償債務或有不能清償之虞，且無擔保或無優
    先權之債務總額未逾1200萬元者，於法院裁定開始清算程序
    或宣告破產前，得向法院聲請更生，消債條例第3 條、第42
    條第1 項分別定有明文。又聲請更生或清算不合程式或不備
    其他要件者，法院應以裁定駁回之，但其情形可以補正者，
    法院應定期間先命補正，復為同條例第8 條所明定。
三、聲請人主張其積欠如附表所示之債務，因無法清償債務，於
    民國97年間向國泰世華銀行申請消債條例前置協商，惟遭國
    泰世華銀行以因聲請人未能接受顯足以負擔之還款方案而致
    協商不成立等情，業據聲請人提出債權人清冊、前置協商不
    成立通知書、財團法人金融聯合徵信中心當事人綜合信用報
    告─債務清理條例前置協商專用債權人清冊及財團法人金融
    聯合徵信中心當事人查詢個人資料（信用報告）回覆書（見
    本院卷第11頁、第14頁、第22頁、第56頁）附卷可參，足認
    屬實。故本件應審酌者為聲請人是否已陷於不能清償債務或
    有不能清償之虞。
四、經查：
  (一)聲請人雖主張每月薪資僅約18,000元云云，並提出薪資帳戶
    存摺影本（見本院卷第23至25頁）為據，惟觀諸該存摺影本
    所載，固可見其自97年7 月起至同年12月止，各有23,000元
    薪資匯入之紀錄，另於98年1 、2 月間，匯入薪資分別減為
    18,5 20 元及14,410元，然尚難依此逕推認聲請人每月薪資
    收入總額為何，及是否有遭公司降薪、扣薪等事實，更遑論
    探究其原因為何。就此經本院函詢聲請人現任職之益展工業
    股份有限公司（下稱益展公司），據該公司回函檢附之各類
    所得扣繳暨免扣繳憑單（見本院卷第92頁）所示，可見聲請
    人自97年5 月起至12月止之薪資收入總額為222,604 元，依
    此推算平均月收入應為27,826元（計算式：222,604 元÷8=
    27,826元，元以下四捨五入），復衡以聲請人自95年起即任
    職於益展公司，工作穩定，且乏證據足資認定其收入有明顯
    變化之情，故認其目前月收入應以27,826元計算為合理，聲
    請人前揭主張要無可採。
  (二)此外，聲請人主張必要生活支出部份，計有餐費、保險費、
    水費、瓦斯費、交通費等共計9,961 元。惟按消債條例之立
    法目的，係為使不幸陷入經濟困境之人得以清理債務、重建
    生活，並在清理過程中能保有符合人性尊嚴之最低基本生活
    ，而非維持債務人過去慣常之寬裕生活，故並非由聲請人任
    意主張其基本生活費用之數額，否則將造成揮霍無度以致清
    償能力降低，反而易使更生程序無從進行，衡以，聲請人居
    住於高雄縣阿蓮鎮，因此本院認應以內政部所公告之98年度
    臺灣省低收入戶最低生活費用每人每月為9,660 元為標準，
    計算聲請人之必要生活支出始為合理。
  (三)從而，依聲請人目前每月收入27,826元扣除其生活必要支出
    後，尚餘18,166元（計算式：27,826元－9,660 元＝18,166
    元）可資運用，參以本院依職權函詢國泰世華銀行與聲請人
    協商時所開立之協商方案為何，據覆略以：本件還款方式為
    137 期，不計息，每月應清償金額為14,957元等語，此有該
    行陳報狀在卷可稽（見本院卷第73頁至74頁），對照聲請人
    前開每月剩餘可自由運用之資金，顯非不能負擔國泰世華銀
    行所提還款方案。至聲請人復稱尚有4 家民間債權公司未納
    入協商之債務云云，惟倘參酌其積欠如附表所示無擔保債務
    總額共3,021,833 元，每月還款能力為18,166元等情以觀，
    依此推算約需還款166 月（約13.8年），而聲請人為68年12
    月30日出生，年僅29歲，是在其法定退休年齡前，即可將前
    揭債務全數清償完畢。準此，即難謂聲請人有不能清償債務
    或有不能清償之虞。
五、綜上，本件聲請人依現有收入，扣除基本生活支出後，尚難
    謂無餘裕之金額償還債務，且聲請人亦無法提出其他證據足
    資證明其確有不能清償債務或有不能清償之虞，應屬聲請更
    生之要件不備，且又無從補正，依首揭條文之意旨，自應駁
    回其更生之聲請，爰裁定如主文。
六、依消費者債務清理條例第8 條前段、第15條，民事訴訟法第
    95 條、第78條，裁定如主文。
中    華    民    國    98    年    8     月    11    日
                民事第五庭    法      官  鄭凱文
上為正本係照原本作成
如不服本裁定，應於裁定送達後10日內，以書狀向本院提出抗告
，並繳納抗告費新臺幣1千元
中    華    民    國    98    年    8     月    11    日
                            書  記  官  張家瑜
附表：
┌──┬────────────┬────────┬───────┐
│編號│債權人                  │金額（新台幣）  │種    類      │
├──┼────────────┼────────┼───────┤
│1   │台北富邦銀行            │79,164元        │信用卡        │
├──┼────────────┼────────┼───────┤
│2   │國泰世華商業銀行        │487,381元       │信用卡、消費借│
│    │                        │                │貸            │
├──┼────────────┼────────┼───────┤
│3   │板信銀行                │355,000元       │消費借貸      │
├──┼────────────┼────────┼───────┤
│4   │永豐銀行                │32,000元        │消費借貸      │
├──┼────────────┼────────┼───────┤
│5   │台新銀行                │397,000元       │消費借貸      │
├──┼────────────┼────────┼───────┤
│6   │日盛銀行                │135,750 元      │信用卡、消費借│
│    │                        │                │貸            │
├──┼────────────┼────────┼───────┤
│7   │安泰銀行                │399,000元       │消費借貸      │
├──┼────────────┼────────┼───────┤
│8   │中國信託銀行            │222,538元       │信用卡、消費借│
│    │                        │                │貸            │
├──┼────────────┼────────┼───────┤
│9   │良京資產管理公司        │110,000 元      │債權讓與 (大眾│
│    │                        │                │銀行)         │
├──┼────────────┼────────┼───────┤
│10  │寰辰資產管理公司        │104,000元       │債權讓與 (寶華│
│    │                        │                │銀行)         │
├──┼────────────┼────────┼───────┤
│11  │第一產物保險公司        │500,000元       │債權讓與 (陽信│
│    │                        │                │銀行)         │
├──┼────────────┼────────┼───────┤
│12  │富全國際資產管理公司    │200,000元       │債權讓與 (匯豐│
│    │                        │                │銀行)         │
├──┴────────────┼────────┴───────┤
│        合         計         │3,021,833元                     │
└───────────────┴────────────────┘


司法院資訊處製作；財團法人民間司法改革基金會備份。
